【裁判字號】    98,台上,4156
【裁判日期】    980723
【裁判案由】    違反槍砲彈藥刀械管制條例
【裁判全文】
最高法院刑事判決            九十八年度台上字第四一五六號
上  訴  人  甲○○
            乙○○
上 列一 人
選任辯護人  江燕鴻律師
上列上訴人等因違反槍砲彈藥刀械管制條例案件，不服台灣高等
法院台中分院中華民國九十八年三月二十四日第二審更審判決（
九十七年度上更(一)字第二七七號，起訴案號：台灣台中地方法院
檢察署九十一年度偵字第一三八二號），提起上訴，本院判決如
下：
    主  文
上訴駁回。
    理  由
按刑事訴訟法第三百七十七條規定，上訴於第三審法院，非以判
決違背法令為理由，不得為之。是提起第三審上訴，應以原判決
違背法令為理由，係屬法定要件。如果上訴理由書狀並未依據卷
內訴訟資料，具體指摘原判決不適用何種法則或如何適用不當，
或所指摘原判決違法情事，顯與法律規定得為第三審上訴理由之
違法情形，不相適合時，均應認其上訴為違背法律上之程式，予
以駁回。本件上訴人甲○○上訴意旨略稱：(一)、原判決僅憑駱淵
源、駱政君一面之詞，並無其他補強證據，即認甲○○明知陳志
斌持有改造槍枝。惟駱淵源稱當時已遭乙○○以槍托毆打臉部，
滿臉是血，又被多人拖出圍毆而被打昏，意識不清，顯已無法正
確判斷有人高喊「車上傢伙拿下，打給他死，拖到山上埋」之聲
音來源，亦不能確定究係何人所講。且駱淵源指稱甲○○係以台
語為上開言詞，但甲○○係外省籍，平常均講國語，豈可能用台
語喝稱「把車上傢伙抄出來，給他死」？原判決採信告訴人有瑕
疵之指述，顯違證據法則，而有不適用法則等違法。又依原判決
認定之事實，陳志斌早就將手槍拿出來，甲○○焉有可能於其後
再叫陳志斌把車上傢伙抄出來？且許國彬既於警詢陳稱：乙○○
同夥中有人叫傢伙拿出來等語，顯見同往十餘人中或有人高喊把
傢伙拿出來，但絕非甲○○。原判決置許國彬有利甲○○之證詞
不論，同有違法。(二)、陳志斌於原審，先後證述甲○○未指示其
帶槍前往或叫其將傢伙拿出來，因其下車時對方拿刀要砍人，其
才開槍。原審竟認係甲○○授意陳志斌亮出槍枝，顯以推測及擬
制方法為裁判基礎，自有違法。又乙○○在警詢時所稱：「甲○
○及林維戊見駱淵源的兒子等人，立刻囑咐現場的黑中、紅龍其
中一人拿出手槍」等語，係審判外之陳述，無證據能力；況乙○
○在原審經交互詰問時，已證稱其未為該陳述，原審未調取警詢
錄音帶查證，亦未調查其他必要之證據，即遽以上開警詢筆錄之
記載，為不利甲○○之認定，顯有調查未盡及判決不適用法則等
違法。(三)、原判決雖以彭和平在偵查中之供述，認乙○○在原審
所證駱淵源兒子四、五人拿刀進來一節，為有不實。但乙○○所
稱「駱淵源兒子四、五人」是否指彭和平等人，原審並未加以查
證，其論理法則已有可議。況乙○○所述縱屬不實，亦無法直接
推論甲○○有喊「把車上傢伙抄出來」，進而認定甲○○有持有
槍枝之故意。甲○○於前往現場途中，既請許國彬報警，焉有可
能明知陳志斌持有槍枝及子彈下，仍先囑許國彬報警？及在場喝
令「把車上傢伙抄出來，給他死」？又縱為該言詞，但台語之「
傢伙」通常係指「工具」之意，未必指槍枝，原判決亦認陳志斌
等人另持圓鍬等毆打駱淵源，則「傢伙」是否指圓鍬等物？尚待
究明，原判決逕認「傢伙」即為槍枝，顯違經驗及論理等法則。
(四)、本件並無證據顯示甲○○明知陳志斌持有改造手槍、子彈，
及有何共同持有該槍彈之犯意聯絡。林維戊、陳志斌之證詞，亦
可證甲○○未與陳志斌同車，如何明知陳志斌持有槍彈？縱知悉
其持有槍彈，但知悉並非當然持有之故意，原審逕行推論甲○○
有共同持有之故意，自有違誤。又公訴意旨並未記載甲○○基於
共同持有槍彈之犯意聯絡，與陳志斌共同持有槍彈，其論罪欄亦
未對甲○○論以持有槍彈罪，顯未起訴甲○○持有槍彈之犯行，
原判決認甲○○持有槍彈部分業經起訴，顯有未受請求之事項予
以判決之違法。上訴人乙○○上訴意旨略稱：(一)、原判決以許國
彬、駱淵源、駱政君在警詢時之證述，距離事實發生之時甚近，
其陳述過程未受有威脅、利誘情事，而認具較可信之特別情況。
然警詢之陳述，恆較審理期日接近於事實發生之時點，若因此即
謂較具可信之特別情況，將使傳聞法則之規定成為具文，且警詢
之陳述，係審判外之陳述，過程有無受有威脅、利誘等不法情事
，亦非具較可信之特別情況，原判決有判決不載理由或理由矛盾
之違法。又原判決似認乙○○未實際持有改造之槍枝、子彈，而
推由陳志斌攜帶該槍彈，並分乘不同車輛到達現場，是乙○○應
為同謀共同正犯。惟卷內並無任何證據可得證明乙○○有與陳志
斌共同持有改造手槍等之謀議，原判決理由說明上訴人等事先同
意陳志斌攜帶槍械，顯係以推測或擬制方法為裁判之基礎，有不
適用法則等違法。(二)、駱淵源就上訴人等抵達外埔工地現場並進
入貨櫃屋後之行為過程，在警詢時、偵查中及原審更審前之陳述
，反覆不定，無法確知何者為真，原審未調查其他證據以為審認
，逕以其在警詢時之陳述為不利乙○○之認定，有判決適用證據
法則不當之違法。又依陳志斌在原審更審前及此次更審中之證述
，顯見乙○○當日確不知陳志斌攜帶槍械，乙○○與陳志斌係搭
乘不同車輛到達現場，何能知道在另一輛車內之人攜帶槍械？原
審對上揭有利於乙○○之證據多所忽視，且未說明不予採納之理
由，有判決不載理由之違法云云。
惟查：原判決綜合全案證據資料，本於事實審法院職權推理之作
用，認定上訴人等確有共同與陳志斌（未經起訴）持有改造槍枝
、子彈之犯行。因而撤銷第一審之判決，依想像競合犯及修正前
刑法牽連犯從一重改判論處上訴人等共同未經許可，持有可發射
子彈具有殺傷力之改造槍枝罪刑（各處有期徒刑一年六月，併科
罰金新台幣十五萬元，均減為有期徒刑九月，併科罰金新台幣七
萬五千元），已詳細說明其採證認事之理由。所為論斷，亦俱有
卷證資料可資覆按。且查：被告以外之人於檢察事務官、司法警
察官或司法警察調查中所為之陳述，與審判中不符時，其先前之
陳述具有較可信之特別情況，且為證明犯罪事實存否所必要者，
依刑事訴訟法第一百五十九條之二規定，自得為證據。亦即茍同
時具備信用性（可信性）之情況保障及必要性兩項傳聞法則例外
之要件，其先前在警詢所為之陳述，自足以取代審判中反對詰問
之可信性保證而得為證據。原判決以許國彬、駱淵源、駱政君分
別就上訴人等之同夥中有人持槍及乙○○有無持槍一節，在警詢
、第一審所為供述，前後不同，因駱淵源在偵查中二度與乙○○
達成和解並共取得新台幣十萬元賠償金後，嗣即二度配合乙○○
之辯詞而更易其先前之供述，意圖為乙○○卸免刑責（見原判決
第二一頁第十八至二四行），原審據以論斷前揭證人在警詢時所
為陳述，「過程並未受有威脅、利誘等不法情事」，客觀上應較
在第一審時具可信之特別情況，及「許國彬、駱淵源、駱政君上
開警詢中陳述，乃證明被告甲○○、乙○○犯罪事實之存否所不
可欠缺」，而認依前揭規定，「其等於警詢中之陳述，自應具有
證據能力」（見原判決第七頁末五行至次頁第七行），顯係已就
上揭證人等先前在警詢時陳述之外部附隨環境與條件觀察結果，
始為該等先前陳述已具備信用性之情況保障及必要性等傳聞法則
例外要件之論斷，按之前揭規定，自得作為證據，要無上訴意旨
指稱之違法。又原判決係認定上訴人等與陳志斌等多人一同前往
外埔工地現場之貨櫃屋後，陳志斌即持可發射子彈具殺傷力之改
造槍枝抵住駱淵源脖子，予以謾罵威喝，再由乙○○自陳志斌手
中取走該槍枝，以槍托毆打駱淵源等情，並未認定係甲○○在場
喊稱：「把車上的傢伙抄出來，給他死」等語後，陳志斌始取出
上開槍枝，或前開所稱「車上的傢伙」即係槍枝（見原判決第三
頁第五至二一行），復在理由中亦為與上開事實認定相同之論述
，自無上訴意旨指稱原判決逕認「傢伙」即為槍枝，或甲○○為
前揭喊叫後，陳志斌始取出槍枝而有矛盾等違法之情形。又上訴
人等係因與駱淵源發生工資之爭執後，始糾同陳志斌等多人驅車
至前揭工地現場，陳志斌原不認識駱淵源，與之亦無任何糾葛，
然於甫抵工地現場，即持槍抵住駱淵源脖子謾罵，上訴人等非唯
未予制止，乙○○復接手持握該槍枝毆打駱淵源，甲○○並於駱
政君遭陳志斌持該槍發射二發子彈示威而欲逃離該工地時，駕駛
小客車追撞使跌入水池而阻其離去。則原判決依憑全案證據資料
，據以論斷上訴人等係與陳志斌共同持有可發射子彈具有殺傷力
之改造槍枝、子彈，要係本於卷存證據而為推理，於證據法則自
屬無悖，亦無調查未盡之可言。茲上訴意旨就原判決所為之論斷
，究有何違背經驗法則或論理法則之情形，並未依據卷內資料具
體指摘，徒以甲○○未喊叫「把車上的傢伙抄出來，給他死」，
乙○○未與陳志斌有共同持有上開槍枝之謀議，亦未與陳志斌同
車至該工地，駱淵源前後證述不一，不能作為上訴人等明知陳志
斌攜有槍械或與之共同持有之認定云云，據以指摘原判決違法，
係以片面之自我說詞，對原審採證認事之適法職權行使，並已於
理由內說明之事項，漫事指摘，自非適法之第三審上訴理由。再
者，原判決援用某項證據，固有不當，然除去該項證據，仍應為
同一事實之認定者，即於判決無影響。原判決援引乙○○在警詢
時所稱：「甲○○及林維戊見駱淵源的兒子等人，立刻囑咐現場
的黑中、紅龍其中一人拿出手槍」等語，為甲○○不利論證之一
，即令乙○○嗣後所稱其在警詢時未為上開陳述，然除去該部分
外，原審依憑其餘卷證資料，既仍應為甲○○共同持有上開槍枝
等之同一事實認定，於判決本旨即不生任何影響，自不得執為第
三審上訴之適法理由。其餘上訴意旨所執各詞，原判決或已在理
由中論斷綦詳，並無上訴意旨所指之違法情形；或係以自己主觀
之說詞，就原審採證認事之職權行使或與犯罪構成要件無涉之枝
節再為事實之爭辯，依首開說明，亦難認係適法之第三審上訴理
由。其等上訴違背法律上之程式，應予駁回。原判決認上訴人等
牽連犯傷害罪部分，核屬刑事訴訟法第三百七十六條第一款所列
不得上訴於第三審法院之罪名，牽連之持有改造槍枝重罪部分，
上訴人等之上訴既不合法，無從為實體上審理，傷害輕罪部分，
自亦無從適用審判不可分原則，併同為實體上審判，亦應從程序
上予以駁回。
據上論結，應依刑事訴訟法第三百九十五條前段，判決如主文。
中    華    民    國  九十八  年    七    月  二十三  日
                      最高法院刑事第六庭
                          審判長法官  謝  俊  雄
                                法官  陳  世  雄
                                法官  魏  新  和
                                法官  吳  信  銘
                                法官  徐  文  亮
      本件正本證明與原本無異
                                      書  記  官
中    華    民    國  九十八  年    七    月  二十八  日
                                                      K


司法院資訊處製作；財團法人民間司法改革基金會備份。
